臺灣臺中地方法院刑事簡易判決　　　　99年度中簡字第2861號
聲　請　人　臺灣臺中地方法院檢察署檢察官
被　　　告　洪嘉發
　　　　　　葉雪伶
上列被告等因偽造文書等案件，經檢察官聲請以簡易判決處刑（
99年度偵字第16400號），本院判決如下：
    主      文
洪嘉發犯相姦罪，累犯，處有期徒刑伍月，如易科罰金，以新臺
幣壹仟元折算壹日。
葉雪伶犯通姦罪，處有期徒刑參月，如易科罰金，以新臺幣壹仟
元折算壹日；又犯行使偽造私文書罪，處有期徒刑參月，如易科
罰金，以新臺幣壹仟元折算壹日。偽造之「郭允中」印章壹枚、
如附表所示之偽造「郭允中」印文、署押各壹枚，均沒收。應執
行有期徒刑伍月，如易科罰金，以新臺幣壹仟元折算壹日，偽造
之「郭允中」印章壹枚、如附表所示之偽造「郭允中」印文、署
押各壹枚，均沒收。
    事實及理由
一、犯罪事實：
(一)洪嘉發（原名洪富強，於民國98年5月4日改名）前曾因詐欺
    、贓物等案件，分別經臺灣彰化地方法院以95年度簡字第20
    8號、97年度簡字第23號判處有期徒刑 4月、3月確定，嗣經
    同院以97年度聲減字第 192號裁定減刑並定其應執行刑為有
    期徒刑3月15日，而於97年6月2日執行完畢。
(二)葉雪伶於98年間係郭允中之妻，為有配偶之人（已於99 年8
    月31日與郭允中離婚），洪嘉發亦明知葉雪伶為有配偶之人
    ，詎葉雪伶、洪嘉發分別基於通姦、相姦之接續犯意，於98
    年3月中旬至3月底間，在臺中縣大里市○○○路62號之「羅
    馬假期汽車旅館」為性交之通姦、相姦行為2、3次，葉雪伶
    因而受孕，並於99年1月7日在彰化縣林忠毅婦產科診所產下
    女兒葉○（真實姓名年籍詳卷）。其間，郭允中於98年4 月
    23日發現葉雪伶持用之門號0000000000行動電話內有洪嘉發
    以其持用之門號0000000000、0000000000號行動電話傳送之
    用語曖昧簡訊，乃向葉雪伶質問，葉雪伶即向郭允中坦承其
    有與洪嘉發通、相姦之行為，隨後並於98年6月2日離家出走
    ，斯時且因發現已懷有身孕，遂由洪嘉發承租彰化縣大城鄉
    房屋供葉雪伶居住待產，迨至99年2月1日葉雪伶產後，葉雪
    伶復當面告知郭允中其於離家期間已另生下葉○之事，郭允
    中益確認葉雪伶、洪嘉發上開通、相姦行為。
(三)葉雪伶明知葉○非郭允中之親生子女，為替葉○辦理戶籍登
    記以辦理全民健康保險，竟未經郭允中之授權或同意，基於
    行使偽造私文書、使公務員登載不實之犯意，先於99年3月2
    2 日前之同月某日，在臺中市○區○○路某處之刻印店，利
    用不知情之刻印店人員盜刻「郭允中」印章 1枚，而後於同
    年月某日，在臺中縣大里市○○○路之茶藝館內，於林忠毅
    婦產科診所醫師99年 1月11日開立之出生證明書下方注意事
    項，關於子女姓氏約定之欄位，填載約定其所生女嬰從母姓
    之內容，並持上開偽造之「郭允中」印章蓋用於「約定人：
    父」之簽名或蓋章欄位而偽造「郭允中」印文 1枚，並同時
    偽簽「郭允中」之簽名 1枚，而偽造「郭允中」同意約定該
    女嬰從母姓之私文書。嗣於同年月22日持該出生證明書，前
    往臺中縣大里市戶政事務所辦理戶政登記，使不知情之承辦
    公務員將葉○係郭允中與葉雪伶之親生女，及依上開不實之
    姓氏約定文書內容，在職務上所掌之戶籍登記簿等公文書上
    登載葉○之父為郭允中，及其姓氏為「葉」等不實事項，足
    以生損害於郭允中本人及戶政機關對於戶籍資料管理之正確
    性。
(四)案經郭允中訴由臺中縣警察局霧峰分局報告臺灣臺中地方法
    院檢察署檢察官偵查後聲請簡易判決處刑。
二、認定事實所憑之證據及理由：
(一)被告葉雪伶部分：上開通姦及行使偽私文書、使公務員登載
    不實之犯罪事實，業據被告葉雪伶於警詢、偵查及本院訊問
    時均坦承不諱，核與告訴人郭允中於警詢、偵查中此部分指
    訴之情節均相符合，並有被告葉雪伶個人戶籍資料查詢結果
    、被告葉雪伶之女葉○之出生證明書、出生登記聲請書、全
    戶戶籍資料查詢結果、林忠毅婦產專科病歷影本各1份、被
    告葉雪伶手機簡訊翻拍照片11張、通聯調閱查詢單及雙向通
    聯紀錄4紙在卷可稽。且經本院依職權送鑑定被告葉雪伶之
    女葉○與告訴人郭允、被告洪嘉發間之親子關係結果，告訴
    人郭允中與葉雪伶之女葉○間應不存在一親等直系親緣關係
    ，被告洪嘉發與葉雪伶之女葉○間，存在一親等直系親緣關
    係之機率為99.9%以上，有卷附之博微生物科技股份有限公
    司DNA基因圖譜型別分析報告1份可佐，堪認被告葉雪伶之女
    葉○確係被告葉雪伶於其與告訴人郭允中婚姻關係存續期間
    ，與被告洪嘉發通姦所生之女，被告葉雪伶上開自白均核與
    事實相符，堪予採信，被告葉雪伶上開犯行事證明確。
(二)被告洪嘉發部分：被告洪嘉發固坦認有於上開時、地與被告
    葉雪伶為性交行為，被告葉雪伶並因之於99年1月7日產下一
    女葉○等情，惟矢口否認有何相姦犯行，辯稱：伊於98 年3
    月間與葉雪伶發生性關係時，並不知道葉雪伶是有夫之婦，
    至98年3月底、4月時，伊才知道葉雪伶有婚姻關係，知道兩
    人不能在一起，才跟葉雪伶說要分手，也才會傳那些簡訊給
    葉雪伶云云。惟查：
  1.證人即告訴人郭允中於偵查中結證：伊是於98年 4月從太太
    葉雪伶手機發現曖昧簡訊才發現被告 2人有性關係，葉雪伶
    剛開始不承認，後來說剛開始是去唱歌，有撫摸、親吻，之
    後兩個禮拜，才有發生性關係，所說的時間是98年 3月份，
    伊有問葉雪伶對方是否知道她有結婚，葉雪伶說第一次發生
    性關係時對方不知道，之後就知道，後來還是有跟她發生關
    係等語（偵卷第12、13頁）。被告葉雪伶於偵查中及本院訊
    問時雖均附和被告洪嘉發上開辯詞，陳稱：洪嘉發於上開時
    間與伊發生性關係時，並不知道伊有婚姻關係，伊騙他沒有
    結婚，也跟他說沒有男友，但是他有懷疑伊有男友，因為他
    要送伊回去，伊都說不用了云云，並否認曾向告訴人郭允中
    為上開之表示。然以，被告葉雪伶於告訴人郭允中98年4月
    23日發現其上開通姦行為後，即於98年6月2日離家，已如前
    述，告訴人郭允中於98年6月5日、7月10日提出本案之告訴
    後，被告葉雪伶仍避不出面，迨至99年1月7日產下女兒葉○
    後之99年2月1日製作第一次筆錄時，雖不否認告訴人郭允中
    所提出之上開簡訊係其與被告洪嘉發交往期間，由洪嘉發傳
    送之簡訊，惟否認有與被告洪嘉發發生性關係，辯稱：簡訊
    只是為了希望讓客人能夠來公司消費，並不代表伊跟他就有
    發生過關係云云，嗣於99年5月14日製作筆錄時，始坦認其
    有與被告洪嘉發發生性關係之事實，惟仍隱暪其離家後係接
    受洪嘉發安排居住在彰化待產等事實，陳稱：離開家後沒有
    跟洪富強(即洪嘉發)住在一起，因為那時候已經沒有跟他連
    絡，也找不到他的人，不知如何聯絡云云，復於99年5月31
    日之筆錄，再稱其有與被告洪嘉發聯絡，但僅能與之以電話
    聯絡，並不知道人在哪裡云云，觀其歷次供述內容反覆不一
    ，可見其迴護被告洪嘉發之情，是其陳述顯然偏頗而不具憑
    信性，尚難遽信，衡情自以告訴人上開證述之內容較為可採
    。
  2.被告葉雪伶持用之門號0000000000行動電話內有被告洪嘉發
    於98年4月13、14、16、17、20日分別以其持用之門號00000
    00000、0000000000號行動電話所傳之簡訊，其內容分別為
    ：
  98年04月13日3時39分：「可能是我沒那個福氣吧!我也希望
    你能早日脫離苦海，能有自己美麗的人生，你怪我也好罵我
    也好，我都不會怎樣的，我也好恨我自己的，為何不能早一
    點認識妳；為何不能在撐下去，說實在的我真的真的好愛你
    ，我沒有欺騙你的，我真的怕我有一天會忍不住，所以我想
    長痛不如短痛，我真的好想妳當我的老婆」；
  98年4月13日7時43分：「老婆我也是對你放不下了我也好愛
    你」；
  98年04月14日08時2分：「親愛的：下班打電話給我喔。」
    ；
  98年04月16日0時25分：「親愛的老婆：下班後早一點回家
    睡覺嘿，老公雖然人在外面但是心都在你那，災莫，要想著
    我喔！不然老公會生氣幼！回家騎車小心一點喔@老婆我愛
    你/ 明天等你嘿！」；
  98年4月17日14時54分：「老婆你睡起來嗎？老公在家好想
    你！我的眼睛又酸酸痛痛紅紅的，也不知道突然覺得好想妳
    @好想跟你說話，我知道現在跟你說不到話，我只好對著訊
    息跟你說話/好了不說了我要來東摸摸西摸摸的才不會那麼
    難過，最後我要大聲說老婆我愛你」；
  98年4月20日21時59分，內容為：「我現在心情很亂，也很
    煩！所以我不想講電話，直的很抱歉．．．我怕我心情不好
    說話會傷到你我，下班後回去早一點睡」；
  98年4月20日22時35分，內容為：「雨下的很大你回去騎車
    小心點」，有卷附之簡訊翻拍照片11張可參，且均為被告2
    人所不爭執。而關於被告洪嘉發傳送上開簡訊之緣由，被告
    葉雪伶於本院供述：「（問：為何洪嘉發在98年4月13日3點
    39分傳給你的簡訊說，『可能我沒有那個福氣吧，我希望你
    早日脫離苦海，恨自己為何不能早點認識你？為何不能撐下
    去？』這是什麼意思？）那時候他一直認為我有一個交往的
    男友，不是我告訴他的，因為他要送我回去，我都說不要，
    我下班回去，手機就關機，所以他覺得很奇怪。（問：脫離
    苦海是什麼意思？）我跟他說，我之前交往的男友，感情一
    直很不好，他的苦海指的是我之前那段感情的意思，那時候
    我跟他說我有一個交往的男友，但是在一起很不好這樣。（
    問：既然與交往男友在一起很不好，為何不直接跟該男友分
    手，跟洪嘉發在一起就好了？）因為我說我會怕那個男友。
    」等語，並陳稱：伊沒有親口告訴洪嘉發自己已婚，是他自
    己覺得伊好像已經結婚或是有男友云云（本院卷第15頁背面
    至第16頁），核與被告洪嘉發於本院所稱：3月底4月時，伊
    知道葉雪伶有婚姻關係，伊知道我們不能在一起，跟葉雪伶
    說要分手，所以才傳這些簡訊，伊說希望她早日脫離苦海，
    是指希望她能早日脫離她的婚姻。4月14日、16日、17日、
    20日傳這些簡訊內容，當時伊已經知道被告葉雪伶有婚姻關
    係等語(本院卷第16頁背面)明顯不符，觀諸上開簡訊內容，
    顯然被告洪嘉發係明確知悉其與被告葉雪伶間之往來存在著
    障礙，且為葉雪伶處於苦海而不捨，尚非僅止於單純懷疑葉
    雪伶有其他男友存在而苦惱，衡情當以被告洪嘉發所稱該簡
    訊係在其知悉被告葉雪伶有婚姻關係存在之前提下所發送之
    說詞較為合乎常情，並非如被告葉雪伶所稱被告洪嘉發當時
    係一直認為伊有一個交往的男友，迨至告訴人郭允中撥打電
    話給洪嘉發時始知悉其另有婚姻關係之事，據此，益徵被告
    葉雪伶為求被告洪嘉發脫免相姦罪責，一再虛偽陳述，其刻
    意隱暪模糊被告洪嘉發知悉其婚姻狀態時點之心情，昭然若
    揭。而衡諸常情常理，本件若確如被告洪嘉發所言，其係於
    98年3月底4月時知悉被告葉雪伶已婚之事，且兩人於被告洪
    嘉發知悉後即未再發生任何性交行為，被告葉雪伶大可於警
    詢時經警提示相關簡訊供其表示意見時，明確將此情告知，
    又何需為隱暪被告知悉其婚姻狀態之真正時點而費心為上開
    不實之陳述？是由被告葉雪伶上開刻意隱暪之舉措，益證明
    告訴人上開指證情節係屬可信。
  3.再者，參諸被告葉雪伶供述其與被告洪嘉發係於98年 1月間
    認識，認識後約2個多月發生性行為，顯然渠2人係經一段時
    間之交往始開始發生性關係，而衡諸被告2人自承從98年3月
    中旬至月底即發生性關係約3、4次，以及觀諸被告洪嘉發所
    傳送上開簡訊內容係以老公、老婆互稱，言詞間亦充滿關心
    愛意，可推知被告等於發生性關係時已係密切交往，並非偶
    然之一夜情，衡情必然會對自己伴侶之生活、背景作一基本
    之瞭解，且被告洪嘉發於本院亦自承被告葉雪伶均不讓其載
    送返家，衡情實不可能對與之有親密關係之被告葉雪伶已婚
    之事完全無所悉，所辯悖乎常情常理。
  4.基上所述，被告洪嘉發上開辯詞無非卸責之詞，不足採信，
    其犯行亦堪認定，應予論科。
三、論罪科刑之理由：
(一)核被告葉雪伶所為，係犯刑法第239條前段之通姦罪、第216
    條、第210條行使偽造私文書罪、第214條使公務員登載不實
    罪；被告洪嘉發所為，係犯刑法第239條後段之相姦罪。被
    告葉雪伶與洪嘉發二人間發生性交行為雖有2、3次，惟其時
    間、地點，均屬密接，足認被告二人主觀上係因各自與對方
    交往關係，而基於一個通相姦犯罪決意，於密接之時間及地
    點內，為上揭通相姦行為，侵害同一法益，是縱令在犯罪完
    畢以前，其各個舉動已與該罪之構成要件相符，但在行為人
    主觀上，各個舉動不過為其犯罪行為之一部分，各舉動之獨
    立性極為薄弱，依一般社會健全觀念，在時間差距上，難以
    強行分開，在刑法評價上，亦以視為數個舉動之接續進行，
    合為包括之一行為予以評價，較為合理。
(二)被告葉雪伶利用不知情之刻印業者偽刻「郭允中」印章1枚
    應論以間接正犯。
(三)被告葉雪伶偽造「郭允中」印章、印文、署押之行為，均係
    偽造私文書之階段行為，均不另論罪。又被告偽造私文書之
    低度行為為行使之高度行為所吸收，亦不另論罪。又其係以
    一行為同時觸犯行使偽造私文書罪及使公務員登載不實文書
    罪，為想像競合犯，應依刑法第55條規定，從一重論以行使
    偽造私文書罪。
(三)被告洪嘉發有如事實欄所示之有期徒刑執行完畢情形，有卷
    附臺灣高等法院被告前案紀錄表可按，其於 5年以內故意再
    犯本件有期徒刑以上之罪，為累犯，應依刑法第47條第 1項
    規定加重其刑。
(四)爰審酌被告 2人不知謹守份際，無視被告葉雪伶仍存在婚姻
    關係，恣意發生姦淫行為，並產下一女，所為實屬非是，更
    傷害告訴人郭允中之家庭、情感，又被告葉雪伶為使葉○得
    享有全民健康保險，方為本件偽造文書犯行之動機，所為足
    以危害郭允中及戶政登記制度之正確性，惟佐以被告葉雪伶
    並無前案紀錄，被告洪嘉發有詐欺、贓物等科刑紀錄之素行
    ，有臺灣高等法院被告前案紀錄表在卷可憑，及被告葉雪伶
    於警詢、偵查及本院均坦承自身犯行，被告洪嘉發則未能坦
    認己過，且被告2人雖已與告訴人於99年8月10成立調解，承
    諾願於99年8月30日前願連帶給付告訴人新臺幣(下同)300,0
    00元，惟迄100年6月7日僅支付2萬元，餘均未履行（見偵卷
    第28頁之本院99年度司中調字第1847號調解程序筆錄、本院
    卷第26頁電話紀錄）之犯後態度，以及被告洪嘉發為高職肄
    業，被告葉雪伶為高職畢業之智識能力（參被告警詢調查筆
    錄受詢問人欄之記載）等一切情狀，分別量處如主文所示之
    刑，並就被告葉雪伶部分定其應執行之刑，及均諭知易科罰
    金之折算標準。
(五)被告葉雪伶偽造之「郭允中」印章 1枚及如附表所示文書上
    偽造之「郭允中」印文、署押共計 2枚，雖均未扣案，但因
    無證據證明業已滅失，不問屬於犯人與否，均應依刑法第21
    9條之規定宣告沒收。又被告偽造之出生證明正本業經交付
    戶政事務所，已非被告所有，無從諭知沒收，併予敘明。
四、據上論斷，應依刑事訴訟法第449條第1項前段、第3項、第4
    50條第1項，刑法第239條、第216條、第210條、第214條、
    第219條、第47條、第55條前段、第41條第1項前段、第51條
    第3款，刑法施行法第1條之1逕以簡易判決處刑如主文。
五、如不服本判決，得於判決書送達之翌日起10日內，以書狀敘
    述理由，向本院提出上訴。
中    華    民    國   100    年    8     月    31    日
                  臺中簡易庭  法  官  林美玲

上正本證明與原本無異。
如不服本判決，應於收受送達後10日內向本院提出上訴書狀（應
附繕本）。
                              書記官  黃珮華
中    華    民    國   100    年    8     月    31    日

 附表：
┌───┬─────────────┬────────┐
│編號  │     偽造之私文書         │沒收之偽造印文、│
│      │                          │署押            │
├───┼─────────────┼────────┤
│  一  │林忠毅婦產科診所99年1月11 │「郭允中」印文壹│
│      │日出具之出生證明書下方注意│枚、「郭允中」簽│
│      │事項關於子女姓氏約定部分之│名壹枚          │
│      │私文書                    │                │
└───┴─────────────┴────────┘